【裁判字號】    97,交上易,220
【裁判日期】    971022
【裁判案由】    過失傷害
【裁判全文】
臺灣高等法院刑事判決               97年度交上易字第220號
    上  訴  人  臺灣臺北地方法院檢察署檢察官
    上  訴  人
    即  被  告  乙○○
上列上訴人因被告過失傷害案件，不服臺灣臺北地方法院97年度
交易字第214號，中華民國97年7月9日第一審判決（起訴案號：
臺灣臺北地方法院檢察署96年度偵字第24045號），提起上訴，
本院判決如下：
    主  文
上訴駁回。
    事  實
一、乙○○於民國96年9月17日下午6時30分許（起訴書誤載為上
    午），駕駛車牌號碼FS－9127號自用小客車（下稱本案汽車
    ），沿臺北縣新店市○○路由東往西方向貼近該道路分向限
    制線行駛至華城路34號前（下稱肇事地點）。而乙○○為領
    有駕照之合格駕駛人，顯然知悉汽車行駛時，駕駛人應注意
    車前狀況，並隨時採取必要之安全措施，且當時為下大雨之
    夜間，因視距較天晴之日間或無下雨之夜間減少，地面潮濕
    ，摩擦係數降低，故駕駛人所需反應時間，及操控、剎停汽
    車所需距離、時間均會增加，乙○○更應加強注意，以防止
    行車事故發生。另，雖有上揭干擾行車因素，但該路段為直
    路，具適當之照明，路面鋪設柏油，無缺陷及其他障礙物，
    並無全然不能注意車前狀況之情事，乙○○竟疏未加強注意
    ，適甲○○在劃有分向限制線之該處，由北往南方向違規穿
    越華城路而停於肇事地點分向限制線附近，並因對向（華城
    路西往東）有不詳車輛駛來而有倒退入乙○○行駛之東往西
    方向車道情事，乙○○因此反應不及，在剎停過程中，本案
    汽車左前車頭撞及甲○○之左腿，復使甲○○倒下時、頭部
    撞到本案汽車之前擋風玻璃（下稱本案車禍），甲○○因此
    受有頭部外傷併顱內出血、左腿挫傷併左腓骨幹（起訴書誤
    載為非骨）閉鎖性骨折之傷害。乙○○見狀通知救護車與警
    方前往處理，且於警方到場時坦承為肇事人，自首而接受裁
    判。
二、案經甲○○訴由臺北縣政府警察局新店分局報告臺灣臺北地
    方法院檢察署檢察官偵查起訴。
    理  由
壹、程序方面：
一、按「刑事訴訟上之告訴權，性質上屬於人民在公法上之權利
    ，刑事訴訟法既未規定得予捨棄，告訴權人自不得予以捨棄
    ，其縱有捨棄之意思表示，自屬無效。」最高法院著有90
    年度臺非字第16號判決可資參照，告訴人甲○○（下逕稱其
    名）雖於96年9月17日下午7時30分許，在財團法人天主教耕
    莘醫院新店總院接受警方詢問時，表明不提告訴，此有臺北
    縣政府警察局新店分局交通事故談話紀錄表可證（偵查卷第
    11頁參照），但依前述說明，其告訴權仍不喪失。
二、被告乙○○對於公訴人提出之證據資料，均不爭執其證據能
    力，本院審酌該等言詞供述及書面作成時之狀況，並無不宜
    作為證據之情事，依刑事訴訟法第159條之5第2項規定，得
    作為證據。
貳、實體方面：
一、訊據被告雖坦承於上開時地駕駛本案汽車且有本案車禍發生
    ，甲○○並因此受有前述傷害，此核與甲○○指訴相符，且
    有本案車禍之現場與車損照片12幀（偵查卷第20至25頁參照
    ）、財團法人天主教耕莘醫院96年10月2日乙診字第乙00000
    00000號診斷證明書（偵查卷第26頁參照）、臺北縣政府警
    察局新店分局交通事故談話紀錄表（偵查卷第10、11頁）、
    臺北縣政府警察局新店分局交通分隊Ａ１、Ａ２類道路交通
    事故調查報告表（草圖）、交通事故現場圖（偵查卷第13、
    14頁參照）、道路交通事故調查報告表(一)、(二)（偵查卷第15
    、16頁參照）、補充資料表（偵查卷第19頁參照）等件在卷
    可稽，足以擔保被告前開任意性自白與事實相符。然被告矢
    口否認有何公訴人所指犯行，於原審辯稱：發生本案車禍時
    ，雨下很大，而甲○○違規穿越道路，站在中線附近要往前
    走，但忽然往後退，伊忽然看到有一個影子跑過來，要不是
    伊平常有在運動，反應快，後果會更嚴重，感覺上伊是完全
    剎停後甲○○才撞上來，且甲○○自承是走到中線要閃避車
    輛才又退回來，還向伊道歉。後來聽肇事地點附近的「東山
    小吃店」老闆說，甲○○本來要去小吃店喝酒，但那時甲○
    ○已爛醉，小吃店老闆勸甲○○不要再喝了，甲○○才穿越
    馬路回去，足認當時甲○○失去判斷能力。伊對本案車禍已
    盡注意義務，沒有過失，臺灣省臺北縣車輛行車事故鑑定委
    員會鑑定意見、臺灣省車輛行車事故覆議鑑定委員會覆議意
    見都不正確，請參酌伊提給覆議委員會的答辯內容云云；於
    本院辯稱：發生事故當晚，是傾盆大雨的晚上，一片昏暗，
    能見度極低，僅5至10公尺而已，大雨之外不見其他任何一
    物，假如被告沒有瞪大眼睛盯著看前車的後燈注意前面的路
    況，一定不會那麼早就看見車前出現的人的黑影，假如沒有
    前車後燈的光做背景，也決對不可能那麼早就看見車前出現
    的人的黑影，而只能看到一片灰暗，是被告瞪著眼睛看都看
    不到甲○○，怎能說被告未注意車前狀況云云。經查：本案
    車禍發生時為下大雨之夜間，此為被告所自承，以駕駛人之
    普通一般經驗法則，均能知悉在此狀況下，因視距較天晴之
    日間或無下雨之夜間減少，且道路濕滑摩擦係數降低，駕駛
    汽車的反應時間、操控、剎停距離、時間均會增加，故此時
    道路交通安全規則所課予駕駛人應注意車前狀況，並隨時採
    取必要安全措施的注意義務，顯要大幅提升，不可跟一般日
    間、天晴、無雨等狀況同日而語。被告為領有駕照之合格駕
    駛人，此有被告駕照影本附卷可考（偵查卷第17頁參照），
    伊又自稱是工程師，智能程度與科學知識應為不凡，前述一
    般駕駛人應具備的經驗法則，被告自不能諉為不知。既然本
    案車禍是發生在道路分向限制線上，顯然在被告駕車至肇事
    地點相當時間、距離前，甲○○即已開始跨越馬路（道路中
    線距離臺北縣新店市○○路34號路邊6.5公尺，偵查卷14 頁
    附道路交通事故現場圖參照）、甚至佇立該處一段時間，又
    該處並無分隔島或行道樹，而是劃設道路分向限制線，是駕
    駛人視線並無受遮蔽之可能，況依卷附照片所示，對向沿路
    設有路燈，輔以被告之車燈，光線實難如被告所言呈現一片
    昏暗之情形，然被告竟全然未及注意，且稱忽然看到一個影
    子跑出來，可見伊對本案車禍之發生，不可謂無欠缺應注意
    車前狀況，並隨時採取必要安全措施的注意義務而該當過失
    。雖本案車禍發生之原因絕大部分在甲○○於大雨之夜間違
    規穿越馬路，且在分向限制線處前進又後退，但被告既有前
    述應注意、能注意而不注意之情事，而肇致本案車禍，就此
    車禍自有過失，且與甲○○因本案車禍所受頭部外傷併顱內
    出血、左腿挫傷併左腓骨幹閉鎖性骨折之傷害有相當因果關
    係，被告雖過失程度不高，但仍不得不負過失傷害罪責，被
    告辯稱已盡注意義務，尚難採憑。次查，以甲○○上揭傷勢
    觀之，並非自行跌倒而撞到停止的車輛所能造成，被告臆測
    「感覺上伊是完全剎停後甲○○才撞上來」云云，不足採信
    。綜上所述，事證明確，應予論處。又刑法上之過失傷害該
    當與否，以該行為人是否具備過失、及該過失與傷害之結果
    間有無相當因果關係為斷，與被害人有無過失無涉，更不因
    被害人對此與有過失而可解免自己罪名之該當，且甲○○就
    本案車禍應負絕大責任乙節，檢察官、甲○○均無爭執，故
    發生車禍時甲○○是否酒醉等情於本案即無調查必要，附此
    敘明。又本案事證業臻明確，被告聲請再送警察學校鑑定，
    核無必要，應予駁回。
二、核被告所為，係犯刑法第284條第1項前段之過失傷害罪。被
    告於肇事後，自行通知救護車及警方人員到場處理乙節，業
    據被告供明，被告在有偵查犯罪職權之公務員知悉前，向警
    員告知犯罪，而不逃避接受裁判，核屬自首，爰依刑法第62
    條前段之規定減輕其刑。
三、原審認被告罪證明確，適用刑法第284條第1項前段、第62
    條前段、第41條第1項前段，刑法施行法第1條之1，及審酌
    酒醉駕車茲審酌被告違反注意義務之程度非高，大學畢業、
    自稱工程師之學經歷，造成被害人之傷勢，甲○○對此車禍
    應負絕大責任，且事發之初表明不提告訴之行為，及被告自
    稱：「我對承辦我們案件的檢察官有點失望，我百分之百沒
    有過失，我當場不但打電話給救護車，送（甲○○）去醫院
    ，我又到醫院去看他，我告訴他好好養病，儘量待在醫院，
    所有費用請告訴人不要擔心，我都有保險在，到最後醫院說
    他腳有受傷，醫院不理他，他說要到外面去民俗傳統療法，
    我就拿三千元給他，我跟告訴人說請他找有健康保險的醫院
    去看，告訴人去看了，但是不是看健保的醫院，所以三千元
    一次花完，後來告訴人要我到外面去談判，看要賠多少錢，
    我當時看他可憐，還想要介紹工作給告訴人，我事後還想好
    好的照顧他。．．．」，及檢察官所訴稱及求刑之：「審酌
    被告當時事發是要從木柵住處返回華城戶籍地．．．養．．
    ．狗，被告本件對於告訴人區區二萬多元的賠償要求，堅拒
    不付，顯見被告自視高資力而無視弱勢之保障，請庭上從重
    量處有期徒刑六個月，得以每日（新臺幣）三千元折算一日
    易科罰金。」等內容，併其他一切情狀，量處拘役四十日，
    並諭知易科罰金之折算標準。其認事用法均無違誤，量刑亦
    稱允當，公訴人提起上訴，指摘原判決量刑過輕；被告上訴
    ，否認犯罪，均無理由，其上訴應予駁回。
據上論斷，應依刑事訴訟法第368條，判決如主文。
本案經檢察官劉文水到庭執行職務。
中    華    民    國    97    年    10    月    22    日
                  刑事第一庭審判長法  官  葉騰瑞
                                  法  官  王炳梁
                                  法  官  莊明彰
以上正本證明與原本無異。
不得上訴。
                                  書記官  吳金來
中    華    民    國    97    年    10    月    22    日
附錄：本案論罪科刑法條全文
中華民國刑法第二百八十四條第一項
因過失傷害人者，處六月以下有期徒刑、拘役或五百元以下罰金
，致重傷者，處一年以下有期徒刑、拘役或五百元以下罰金。


司法院資訊處製作；財團法人民間司法改革基金會備份。
